【裁判字號】    99,上易,2393
【裁判日期】    991029
【裁判案由】    毒品危害防制條例
【裁判全文】
臺灣高等法院刑事判決                99年度上易字第2393號
上  訴  人
即  被  告  甲○○
上列上訴人即被告因違反毒品危害防制條例案件，不服臺灣臺北
地方法院99年度易字第2301號，中華民國99年9 月30日第一審判
決（起訴案號：臺灣臺北地方法院檢察署99年度撤緩偵字第351
號），提起上訴，本院判決如下：
    主  文
上訴駁回。
    理  由
一、按不服地方法院之第一審判決而上訴者，應向管轄第二審之
    高等法院為之；上訴書狀應敘述具體理由；上訴書狀未敘述
    上訴理由者，應於上訴期間屆滿後20日內補提理由書於原審
    法院，逾期未補提者，原審法院應定期間先命補正；第二審
    法院認為上訴書狀未敘述理由或上訴有第362 條前段之情形
    者，應以判決駁回之，但其情形可以補正而未經原審法院命
    其補正者，審判長應定期間先命補正，刑事訴訟法第361 條
    、第367 條分別定有明文。所謂不服第一審判決之具體理由
    ，必係依據卷內既有訴訟資料或提出新事證，指摘或表明第
    一審判決有何採證認事、用法或量刑等足以影響判決本旨之
    不當或違法，而構成應予撤銷之具體事由，始克當之（例如
    ：依憑證據法則具體指出所採證據何以不具證據能力，或依
    憑卷證資料，明確指出所為證據證明力之判斷如何違背經驗
    、論理法則）；倘僅泛言原判決認定事實錯誤、違背法令、
    量刑失之過重或輕縱，而未依上揭意旨指出具體事由，或形
    式上雖已指出具體事由，然該事由縱使屬實，亦不足以認為
    原判決有何不當或違法者（例如：對不具有調查必要性之證
    據，法院未依聲請調查亦未說明理由，或援用證據不當，但
    除去該證據仍應為同一事實認定），皆難謂係具體理由，俾
    與第二審上訴制度旨在請求第二審法院撤銷、變更第一審不
    當或違法之判決，以實現個案救濟之立法目的相契合，並節
    制濫行上訴（最高法院97年度台上字第892 號判決參照）。
    是以上訴人之上訴書狀或補提之上訴理由書雖有敘述上訴理
    由，惟未具體敘述第一審判決有何違法、不當之情形，即與
    未敘述具體理由無異，其所為之上訴即不符合法定要件。
二、又刑事審判旨在實現刑罰權之分配的正義，故法院對於有罪
    被告之科刑，應符合罪刑相當之原則，使輕重得宜，罰當其
    罪，以契合社會之法律感情，此所以刑法第57條明定科刑時
    應審酌一切情狀，尤應注意該條所列10款事項以為科刑輕重
    之標準，俾使法院就個案之量刑，能斟酌至當。而「量刑輕
    重係屬事實審法院得依職權自由裁量之事項，苟已斟酌刑法
    第57條各款所列情狀而未逾越法定刑度，不得遽指為違法」
    （最高法院72年度台上字第6696號判例參照）。
三、經查：上訴人即被告甲○○經原審審理結果，認其前於民國
    87年、88年、91年、93年、94年、95年間多次因施用毒品案
    件，經法院先後裁定送觀察勒戒、強制戒治及判處徒刑在案
    ，其最後於95年間所犯之施用毒品罪，先經判處有期徒刑十
    月，再經原審法院以96年度聲減字第1319號裁定減為有期徒
    刑五月確定，於97年4 月8 日入監服刑，迨於同年8 月4 日
    因易科罰金而執行完畢出監，有本院被告前案紀錄表在卷可
    稽。詎被告仍不知悔悟，竟於99年1 月20日晚間23時許，在
    臺北市○○區○○街臨5 之2 號住處內，基於施用第二級毒
    品甲基安非他命之犯意，以將甲基安非他命置於自製玻璃球
    吸食器內，在玻璃球下方點火燒烤使甲基安非他命遇熱霧化
    ，吸食其煙氣之方式，施用第二級毒品甲基安非他命一次。
    嗣於同日晚間23時20分許，在上址為警查獲，並扣得含第二
    級毒品甲基安非他命成分之白色透明結晶1 包（淨重0.1210
    公克，驗餘淨重0.1208公克）及玻璃球吸食器1 組。被告有
    本件施用第二級毒品安非他命之犯行，業經其於警詢、偵查
    及原審坦承不諱，又被告為警查獲時所扣得之白色透明結晶
    1 包，經交通部民用航空局航空醫務中心鑑驗結果，確檢出
    第二級毒品甲基安非他命成分，而被告為警查獲後採集其尿
    液檢體送驗，經以EIA 酵素免疫分析法初步檢驗結果，呈安
    非他命類陽性反應，再以氣相層析質譜儀法確認檢驗結果，
    呈安非他命、甲基安非他命陽性反應，亦有交通部民用航空
    航空醫務中心99年2 月5 日航藥鑑字第0990682 號毒品鑑定
    書、臺北市政府警察局偵辦毒品案件尿液檢體委驗單（尿液
    檢體編號：023689號）、臺灣尖端先進生技醫藥股份有限公
    司99年2 月1 日所出具有濫用藥物檢驗報告各1 份附卷可稽
    （見99年度毒偵字第497 號卷第55頁、第49頁、第52頁），
    足認被告之自白具有任意性且與事實相符，應堪採信。原審
    法院因認被告涉犯毒品危害防制條例第10條第2 項之施用第
    二級毒品罪，其持有第二級毒品安非他命進而施用，持有毒
    品之行為係施用毒品之當然手段，不另論以持有毒品罪，同
    時審酌被告前因多次施用毒品案件，經法院裁定送觀察勒戒
    及強制戒治，並經檢察官為不起訴處分確定等情，已如前述
    ，被告最近一次施用第二級毒品係於95年間，其於強制戒治
    執行完畢釋放後五年內再犯施用毒品罪，已構成累犯，應依
    刑法第47條第1 項規定加重其刑；參以被告曾因施用毒品犯
    行而送觀察勒戒、強制戒治及徒刑執行完畢，猶未能確實戒
    除毒害，再犯本件施用毒品犯行，顯有吸毒成癮之舉，惟其
    所犯之施用第二級毒品犯行乃戕害自己身心健康，尚未害及
    他人，及其犯後坦承犯行之態度，檢察官具體求處有期徒刑
    十一月，而被告表示沒有意見等一切情狀，原審法院之論罪
    科刑顯已斟酌刑法第57條各款所列情狀而未逾越法定刑度，
    量刑亦難認有失衡之處，自不得遽指為違法。被告上訴意旨
    指稱：被告之治療金新臺幣五萬元尚未繳納，今被告已湊足
    五萬元繳納，懇請准予讓被告能獲判緩刑或量處社區勞動服
    務等語，然未依據卷內既有訴訟資料或提出新事證，指摘或
    表明第一審判決有何採證、認事用法或量刑等足以影響判決
    本旨之不當或違法，而構成應予撤銷之具體事由。依諸上開
    說明，本件上訴顯無具體理由而不合法定程式，應予駁回，
    並不經言詞辯論為之。
四、據上論斷，應依刑事訴訟法第367 條前段、第372 條判決如
    主文。
中    華    民    國    99    年     10     月   29   日
                  刑事第四庭  審判長法  官  陳筱珮
                                    法  官  陳玉雲
                                    法  官  邱滋杉
以上正本證明與原本無異。
不得上訴。
                                    書記官  劉貞達
中    華    民    國    99    年    10    月    29    日

司法院資訊處製作；財團法人民間司法改革基金會備份。
